【裁判字號】    98,司家聲,493
【裁判日期】    981027
【裁判案由】    核定遺產管理人報酬
【裁判全文】
臺灣高雄地方法院民事裁定           98年度司家聲字第493號
聲  請  人  財政部國有財產局台灣南區辦事處
法定代理人  甲○○
                      送達代收.
上聲請人聲請核定遺產管理人報酬事件，本院裁定如下：
    主  文
聲請人任被繼承人乙○○（男，民國○○年○月○○日生，身分
證統一編號：Ｚ000000000號）之遺產管理人之報酬核
定為新臺幣壹萬貳仟元。
程序費用新臺幣壹仟元由被繼承人乙○○之遺產負擔。
    理  由
一、按「遺產管理人，得請求報酬，其數額由親屬會議按其勞力
    及其與被繼承人之關係酌定之。」、「依本法之規定應開親
    屬會議時，由當事人、法定代理人或其他利害關係人召集之
    。」、「親屬會議不能召開或召開有困難時，依法應經親屬
    會議處理之事項，由有召集權人聲請法院處理之。」，民法
    第1183條、第1129條、第1132條第2 項前段分別定有明文。
二、本件聲請意旨略以：聲請人前經本院96年度財管字第27號民
    事裁定選任為被繼承人乙○○之遺產管理人，嗣依本院96年
    度家催字第395 號民事裁定為公示催告，並於民國96年12月
    19日刊登於臺灣新生報。而被繼承人遺有坐落彰化縣花壇鄉
    ○○段550 地號土地，經核定其土地總值為新臺幣（下同）
    1,164,853 元，茲因本件被繼承人無親屬會議可資酌定管理
    遺產之報酬，爰依民法第1183條規定及「代管無人承認繼承
    作業要點」第14點第3 項規定，以管理遺產報酬不得低於遺
    產現值百分之一為計算標準，聲請本院裁定本件遺產管理報
    酬為11,649元，以便向臺灣彰化地方法院民事執行處聲請參
    與分配等語。
三、經查：
  (一)本件被繼承人乙○○死亡後，其繼承人均已拋棄繼承權，且
    未經親屬會議選定遺產管理人，經本院選任聲請人為被繼承
    人之遺產管理人乙節，有本院96年度財管字第27號民事裁定
    暨確定證明書附卷可稽，堪信為真實。準此，聲請人顯難召
    開親屬會議酌定其管理遺產之報酬，是其本於利害關係人之
    地位，聲請本院酌定報酬，洵屬有據。
  (二)聲請人主張之前揭事實，除上述裁定外，另據其提出本院96
    年度家催字第395 號民事裁定、臺灣新生報社刊登廣告證明
    單、財政部高雄市國稅局財產歸屬資料清單、被繼承人乙○
    ○遺產總值表、土地建物查詢資料、臺灣彰化地方法院民事
    執行處查封登記函等件影本各1 份為證，堪信為真實。本院
    審酌：本件被繼承人負擔之遺產經核定其土地及房屋總值（
    以98年公告現值計算）為1,164,853 元，有土地謄本附卷可
    參，其債權人有洪源，除此之外，尚無其他債權人陳報債
    權、債務或遺贈，足見其遺產法律關係尚難繁瑣；以及聲請
    人業已為閱卷、聲請公示催告、登報、查詢被繼承人財產等
    管理遺產行為；且考量聲請人處理上開事務及後續所需時間
    之久暫、耗費人力之程度及各債權人受償權利之保障等一切
    情狀，認聲請人任被繼承人乙○○遺產管理人之報酬金額核
    定為12,000元（含已代墊費用），即屬適當，爰酌定如主文
    第1 項所示。
四、末按依法應由關係人（包括聲請人、相對人及其他利害關係
    人）負擔費用者，法院裁定命關係人負擔時，應一併確定其
    數額，非訟事件法第24條第1 項所明定。經核本件聲請事件
    ，應徵之程序費用為1,000 元，依非訟事件法第157 條規定
    ，應由遺產負擔，爰併予確定如主文第2 項所示，附此敘明
    。
五、依非訟事件法第157 條、第24條第1 項，裁定如主文。
中    華    民    國    98    年    10    月    27    日
                  家事法庭  司法事務官  林于莙
如對本裁定抗告，須於裁定送達後10日之不變期間內，向本院提
出抗告狀，並繳納抗告費新臺幣1,000元。
正本係照原本作成。
中    華    民    國    98    年    10    月    27    日
                            書  記  官  曾小玲


司法院資訊處製作；財團法人民間司法改革基金會備份。
